【裁判字號】    95,易,1362
【裁判日期】    950719
【裁判案由】    詐欺
【裁判全文】
臺灣臺中地方法院刑事判決              95年度易字第1362號
公  訴  人  臺灣臺中地方法院檢察署檢察官
被      告  丙○○
            乙○○
            己 ○
上列被告因詐欺案件，經檢察官提起公訴（94年度偵字第18683
號、95年度偵緝字第565號、566號、95年度偵字第6884號），本
院判決如下：
    主    文
丙○○幫助意圖為自己不法之所有，以詐術使人將本人之物交付
，累犯，處有期徒刑柒月。
乙○○幫助意圖為自己不法之所有，以詐術使人將本人之物交付
，累犯，處有期徒刑伍月，如易科罰金，以銀元參佰元即新台幣
玖佰元折算壹日。
己○幫助意圖為自己不法之所有，以詐術使人將本人之物交付，
處有期徒刑肆月，如易科罰金，以銀元參佰元即新台幣玖佰元折
算壹日。
    犯罪事實
一、丙○○前因違反毒品危害防制條例案件，經本院定應執行有
    期徒刑一年確定，甫於民國九十四年一月二十日縮刑期滿執
    行完畢；乙○○前因違反麻醉藥品管理條例、肅清煙毒條例
    、槍砲彈藥刀械管制條例案件，經本院定應執行有期徒刑五
    年十月確定，甫於九十三年四月二十二日假釋期滿未經撤銷
    假釋以已執行論，詎丙○○、乙○○均不知悔改，丙○○能
    預見將自己帳戶存摺、提款卡連同密碼交付予不詳身分之成
    年人使用，足供他人作為詐騙財物匯款之工具，己○、乙○○亦均能預見將自己所申請之行動電話門號交付予不詳身分
    之成年人使用，足供他人作為詐騙財物時與被害人聯絡之工
    具，竟分別基於幫助他人詐欺取財之不確定故意，丙○○於
    九十四年五月二十六日下午二時許，在臺中縣大甲火車站前
    ，將其所有之第一商業銀行大甲分行，帳號0000000
    0000號帳戶（下稱第一銀行帳戶）、臺中商業銀行大甲
    分行，帳號000000000000號帳戶（下稱臺中商
    銀帳戶）、臺灣土地銀行大甲分行，帳號00000000
    0000號帳戶（下稱土地銀行帳戶）、中華郵政股份有限
    公司大甲郵局，帳號000000000000號帳戶（下
    稱大甲郵局帳戶），連同存摺、提款卡及密碼，以每個銀行
    帳戶新台幣（下同）二千元、郵局帳戶三千元之代價，販售
    予真實年籍不詳綽號「阿華」之成年人。乙○○於九十四年
    六月間某日，在臺中市○村路附近，將其所申請之0000
    000000號行動電話門號，以二千元之代價出售予真實
    年籍不詳綽號「阿琳」之成年人。己○則另於九十四年六月
    二十九日前某日，在不詳名稱之通訊行，將其所申請之00
    00000000號行動電話門號連同其他四支不詳之行動
    電話門號，以一萬元之代價出售予真實年籍姓名不詳之成年
    男子，而分別以前述方法幫助他人從事犯罪。未幾，上開帳
    戶之存摺、提款卡及行動電話等物，便由詐騙集團人員取得
    使用，而該詐騙集團竟基於意圖為自己不法所有之概括犯意
    ：（一）於九十四年六月二日上午十一時許，撥打電話予戊○○，謊稱為戊○○之同學「阿哲」欲借款等語，致使戊○○因此陷於錯誤而匯款二萬元至丙○○上開土地銀行帳戶內
    。（二）於九十四年六月十三日中午十二時十分許，撥打電
    話予庚○○謊稱為友人欲借款等語，致使庚○○陷於錯誤誤
    以為該人為友人「雅媚」而匯款三萬元至丙○○前開臺中商
    銀帳戶內。（三）於九十四年六月二十九日下午二時許，偽
    以施小姐名義撥打電話予甲○○謊稱甲○○獲得新昌洋酒公
    司抽獎活動二獎，可領取八十四萬獎金，但需匯款五萬零四
    百元始可領取獎金等語，甲○○表示並無足夠金錢繳交等語
    ，自稱施小姐之人遂請甲○○撥打○四—00000000
    0號電話號碼（由卓佳君所申請，另由臺灣臺中地方法院檢
    察署檢察官不起訴處分）與公司會計聯繫，電話接通後，自
    稱「丙○○」（並無證據證明此人為本件被告丙○○）之人
    即謊稱若不領取該筆獎金，年終時仍要繳交十五萬元稅金等
    語，甲○○即撥打「施小姐」所留之公司電話○二—000
    00000號（滕巽三所申請，另由臺灣臺中地方法院檢察
    署檢察官移由臺灣臺北地方法院檢察署檢察官偵辦）與「施
    小姐」聯繫，「施小姐」復稱得代墊一半金額等語，致使甲○○陷於錯誤，經撥打「施小姐」所留下由己○所申請之0
    000000000號行動電話與「施小姐」聯絡後，匯款
    二萬五千元至丙○○前開大甲郵局帳戶內（四）於九十四年
    七月十四日偽以冠霆科技有限公司職員之名義，以乙○○所
    申請之0000000000號撥打電話予丁○○謊稱獲得
    該公司二獎八十萬元獎金，然需先匯款後始得領錢等語，致
    使丁○○陷於錯誤而匯款五萬元至丙○○前揭第一銀行帳戶
    內，然因銀行人員察覺有異，而將該匯款辦理退匯。嗣經戊○○、庚○○、甲○○、丁○○四人先後發覺有異而知受騙
    ，向警方報案。經警據報，循線查悉上情。
二、案經庚○○、甲○○、丁○○訴由臺中縣警察局大甲分局報
    告臺灣臺中地方法院檢察署檢察官偵查起訴。
    理    由
一、上開犯罪事實，業據被告丙○○、乙○○於本院審理時均坦
    承不諱，訊據被告己○固坦承有申辦0000000000
    號行動電話門號連同其他四支不詳之行動電話門號後，以一
    萬元之代價出售予真實年籍姓名不詳之成年男子，然矢口否
    認涉有上開犯行，辯稱：對方說是公司使用，不會違法，伊
    始將手機門號交予對方，伊本身亦遭到欺騙云云。經查：（
    一）被告丙○○、乙○○部分之犯罪事實，除據其等二人坦
    承在卷外，被告丙○○所有之前開帳戶，為犯罪集團所使用
    作為分別向戊○○、庚○○、甲○○、丁○○為詐欺取財犯
    行時匯款之用，而被告乙○○上開0000000000號
    行動電話門號為犯罪集團所使用作為向被害人丁○○詐騙財
    物時聯絡所用，亦據被害人戊○○、庚○○、甲○○、丁○○分別於警詢中指訴甚明，並有戊○○、庚○○所提出之自
    動櫃員機交易明細單二紙、甲○○所提出之郵政國內匯款執
    據一紙及被告丙○○上開土地銀行帳戶、臺中商銀帳戶之客
    戶往來明細表、大甲郵局帳戶客戶歷史交易清單及第一銀行
    之跨行匯款退匯紀錄單代轉帳收入傳票各一件附卷可參。另
    前開土地銀行帳戶、臺中商銀帳戶、第一銀行帳戶、大甲郵
    局帳戶，均為被告丙○○所申請開設，000000000
    0號行動電話門號則為被告乙○○所申請等情，亦分別有上
    開銀行及郵局函覆之開戶人基本資料共四份及通聯調閱查詢
    單一紙在卷可佐，足見被告丙○○、乙○○自白與事實相符
    ，應堪採信。本件事證明確，被告丙○○、乙○○二人上開
    犯行，堪以認定。（二）次查，0000000000號行
    動電話門號，為詐騙集團所使用而作為向甲○○詐欺取財時
    聯絡之用，業據被害人甲○○於警詢中指訴甚明，而該00
    00000000號行動電話門號確為被告己○所申請，亦
    有通聯調閱查詢單各一紙在卷可佐，至被告己○雖以前揭情
    詞置辯，然查今日一般人至電信公司申請行動電話門號使用
    ，係極為方便容易且迅速之事，苟有使用行動電話之需要，
    自可自行申請行動電話門號使用，苟非具意圖以他人行動電
    話門號從事不法用途，並藉以逃避查緝，自無使用他人行動
    電話門號之理。是依一般人通常之知識、經驗，均應知任意
    提供自己行動電話門號予無信賴關係之他人使用，易致他人
    藉該行動電話門號作為犯罪之用，被告己○對此自難諉為不
    知。又近來以「刮刮樂」等名義詐欺取財之犯罪類型層出不
    窮，該等犯罪，多數均係利用電話或簡訊作為向他人詐騙財
    物之工具，並經媒體廣為披載，被告己○對此當無不知之理
    。況被告己○於本院審理時自承：晚上七、八點，我去撿回
    收紙張，有一個年約三、四十歲的人，跟我搭訕，問我撿回
    收紙張可以賺多少錢？他說公司可以辦手機，比較便宜，我
    答說違法的事不要，他一直勸說公司比較便宜沒關係，我說
    違法的事情不可以做，後來他載我去手機店辦理手機，辦五
    支手機，他給我一萬元等語。則被告己○既已一再懷疑該收
    購手機門號之成年人係要做非法之用，猶為貪圖一萬元之利
    得而將手機門號交予該成年人，則縱使並不確知所提供之行
    動電話門號，係遭他人用以對被害人甲○○詐欺取財，亦無
    法確知取得之人係以何種方法於何時地為詐欺取財之具體內
    容，惟對於其所提供之行動電話門號，將遭人作為詐欺取財
    犯行之工具使用，應有概括之認識，且可預見其發生，竟仍
    同意提供，顯對行動電話門號供他人作為詐欺取財之用，亦
    不違背其本意，且其無確信行動電話門號不至遭利用為犯罪
    之用，仍將行動電話門號提供他人，足認被告己○實有幫助
    他人犯罪之不確定故意。綜上所述，本件事證明確，被告丙○○、乙○○、己○三人犯行同堪認定。
二、核被告丙○○、乙○○、己○所為，均係犯刑法第三十條第
    一項、第三百三十九條第一項之幫助連續詐欺取財罪。公訴
    人雖僅起訴被告丙○○販賣土地銀行帳戶及臺中商銀帳戶之
    行為，就其販賣第一銀行帳戶及大甲郵局帳戶之犯行未經起
    訴，然此部分事實與起訴事實為單純一罪關係，本院自應併
    予審理。又被告丙○○、乙○○分別有如事實欄所載之前科
    ，有臺灣臺中地方法院檢察署刑案資料查註紀錄表、臺灣高
    等法院被告全國前案紀錄表各一紙在卷可按，其等受有期徒
    刑之執行完畢後五年以內再犯本件有期徒刑以上之罪，均為
    累犯，均應依刑法第四十七條規定加重其刑。再被告丙○○
    、乙○○、己○以幫助他人詐欺取財之意思，參與犯罪構成
    要件以外之行為，均為從犯，均應依刑法第三十條第二項規
    定，按正犯之刑減輕其刑，並就被告丙○○、乙○○部分依
    法先加後減之。爰審酌被告三人分別提供帳戶及行動電話門
    號供他人非法使用，使詐騙集團之人易於得手，助長詐欺之
    犯罪風氣，嚴重危害社會治安，然其等本身未實際參與本件
    詐欺取財之犯行，責難性較小，暨被告丙○○、乙○○於本
    院審理時，完全坦承犯行，被告己○則矢口否認犯行之犯罪
    後態度等一切情狀，量處如主文所示之刑，以資懲儆。又被
    告乙○○、己○行為後，罰金罰鍰提高標準條例第二條業已
    刪除，而刑法第四十一條第一項前段關於易科罰金之折算標
    準已由舊法之銀元一百元、二百元、三百元修正為新台幣一
    千元、二千元、三千元，因屬科刑規範事項之變更，其折算
    標準為裁判時所應諭知，自有就新舊法規定比較之必要，經
    比較新舊法結果，被告乙○○、己○行為後之新法並未較有
    利於被告二人，是依刑法第二條第一項前段之規定，本件應
    適用被告二人行為時之舊法即依修正前刑法第四十一條第一
    項前段、修正前罰金罰鍰提高標準條例第二條之規定，諭知
    以銀元三百元折算一日為易科罰金之折算標準，爰依上開規
    定諭知易科罰金之折算標準。被告丙○○、乙○○、己○行
    為後，刑法第三十三條第五款業於九十四年二月二日以華總
    一義字第０九四０００一四九０一號令修正公布，並自九十
    五年七月一日起施行；修正後刑法第三十三條第五款規定「
    罰金：新臺幣一千元以上，以百元計算之。」，與修正前刑
    法第三十三條第五款規定「罰金：一元以上。」不同。比較
    新舊法結果，以舊法較有利於行為人，新法並無對被告丙○○、乙○○、己○較為有利之情形，故依刑法第二條第一項
    前段規定，本案關於刑法第二百八十四條第一項前段之法定
    刑罰金部分，自應適用行為時之法律即修正前刑法第三十三
    條第五款規定決定其罰金部分之法定刑。再查被告丙○○、
    乙○○、己○行為後，業已增訂刑法施行法第一條之一，並
    規定：「中華民國九十四年一月七日刑法修正施行後，刑法
    分則編所定罰金之貨幣單位為新臺幣。九十四年一月七日刑
    法修正時，刑法分則編未修正之條文定有罰金者，自九十四
    年一月七日刑法修正施行後，就其所定數額提高為三十倍。
    但七十二年六月二十六日至九十四年一月七日新增或修正之
    條文，就其所定數額提高為三倍」，是就現行刑法中，有關
    於罰金刑處罰之規定，即有就新舊法比較之必要，惟經比較
    增訂之刑法施行法第一條之一與被告三人行為時之罰金罰鍰
    提高標準條例第一條前段、現行法規所定貨幣單位折算新台
    幣標準第二條結果，二者規定適用之結果並無不同，則本件
    即依被告三人行為時之舊法即依罰金罰鍰提高標準條例第一
    條前段為法條適用之依據，均附此敘明。
據上論斷，應依刑事訴訟法第二百九十九條第一項前段，刑法第
二條第一項前段、第三十條第一項、第二項、第三百三十九條第
一項、第四十七條、修正前刑法第四十一條第一項前段，罰金罰
鍰提高標準條例第一條前段、修正前罰金罰鍰提高標準條例第二
條，現行法規所定貨幣單位折算新台幣條例第二條，判決如主文
。
中    華    民    國    95    年    7     月    19    日
                  刑事第十庭    審判長法  官  郭瑞祥
                                      法  官  江奇峰
                                      法  官  黃炫中
上正本證明與原本無異。
如不服本判決，應於送達後十日內向本院提出上訴狀（須附繕
本），上訴於台灣高等法院台中分院。
                                      書記官  黃珮華
中    華    民    國    95    年    7     月    19    日
附錄論罪科刑法條
中華民國刑法第三百三十九條
 (普通詐欺罪)
意圖為自己或第三人不法之所有，以詐術使人將本人或第三人之
物交付者，處五年以下有期徒刑、拘役或科或併科一千元以下罰
金。
以前項方法得財產上不法之利益或使第三人得之者，亦同。
前二項之未遂犯罰之。


司法院資訊處製作；財團法人民間司法改革基金會備份。
